【裁判字號】    89,訴,641
【裁判日期】    890823
【裁判案由】    給付貨款
【裁判全文】
臺灣桃園地方法院民事判決  八十九年度訴字第六四一號
    原      告  哈達門企業有限公司
    法定代理人  丙○○
    訴訟代理人  甲○○
    被      告  乙○○
右當事人間給付貨款事件，本院判決如左：
    主      文
原告之訴及假執行之聲請均駁回。
訴訟費用由原告負擔。
    事      實
甲、原告方面：
一、聲明：
（一）被告應給付原告新台幣（下同）五十三萬六千八百五十一元及自起訴狀繕本送
      達翌日起至清償日止，按年息百分之五計算之利息。
（二）訴訟費用由被告負擔。
（三）原告願供擔保請准宣告假執行。
二、陳述：
（一）至民國八十七年底與原告來往之客戶（如不倒翁、正義、合泰等商店）積欠原
      告新台幣（下同）五十三萬六千八百五十一元之貨款，屢催未償，原告正愁如
      何收回呆帳之際，適被告出面表示有收款之經驗，更有健全、豐富之人脈關係
      ，並一再表示有把握為原告收回所有遭欠貨款，原告不查，信以為真，乃將前
      揭貨款之送貨單據、支票及退票理由單等交付被告，並委託被告逐一收費，詎
      被告取走憑據後，遲未將代收之貨款交回。
（二）按受任人應將委任事務進行之狀況，報告委任人，委任關係終止時，應明確報
      告其顛未。民法第五四０條定有明文，又受任人因處理委任事務，所收取之金
      錢、物品及孳息，應交付於委任人。同法第五四一條第一項亦有明定。被告非
      但違反報告義務，更違反交付代為收取貨款之義務，為此，原告向被告請求交
      付所代收之貨款五十三萬六千八百五十一元。
三、證據：提出帳款明細、存證信函各一件為證。
乙、被告方面：
一、聲明：
（一）原告之訴及假執行之聲請均駁回。
（二）訴訟費用由原告負擔。
二、陳述：有受原告之託收帳，但並未收到任何錢，支票及送貨單已轉交給友人去代
    收貨款了。
    理      由
一、本件原告起訴主張：原告於民國八十七年底因遭客戶（如不倒翁、正義、合泰等
    商店）積欠貨款計五十三萬六千八百五十一元，屢催未償，適被告表示有收款之
    經驗，可代為收取貨款，原告信以為真，即將貨款收據、支票等交被告，委託被
    告代收貨款，詎被告取走憑據後，遲未將代收之貨款交回，故起訴請求被告返還
    所代收之貨款。被告則以：雖受託代為收帳，但並未收到任何錢，支票及送貨單
    已轉交給友人去代收等語資為抗辯。
二、本件原告主張委任被告代收貨款之事實，業據提出帳款明細表為證，被告就受託
    代收貨款之事亦不爭執，是原告主張兩造間有委任關係存在之事實，堪予採信。
    惟原告主張被告應交付所代收之貨款，被告則辯稱：並未收到任何貨款。是兩造
    之爭執點為被告有無收到貨款一事。經查：
（一）按受任人因處理委任事務，所收取之金錢、物品及孳息，應交付於委任人。民
      法第五百四十一條第一項定有明文。是受任人交付委任人金錢等物品之前提要
      件，為已收取者，始有交付之義務，如受任人尚未收取之物品，既未在其持有
      中，不能也無從交付，即無交付之義務甚明。次按當事人主張有利於己之事實
      者，就其事實有舉證之責任，民事訴訟法第二百七十七條定有明文。又請求履
      行債務之訴，除被告自認原告所主張債權發生原因之事實外，應先由原告就其
      主張此項事實，負舉證之責任，必須證明其為真實後，被告於其抗辯事實，始
      應負證明之責任，此為舉證責任分擔之原則。最高法院四十三年台上字第三七
      七號著有判例可供參考。
（二）本件原告稱委任被告收取貨款，被告並未交付貨款，被告如未收到貨款，即應
      將帳單交回，而被告未交回帳單，被告到底有無收到貨款，伊無從查知，亦無
      法證明被告已收到貨款。而被告則稱：貨款之帳單已轉交給友人，伊並未收到
      任何貨款等語。是原告既無法證明被告已收到貨款，則其主張被告收到貨款即
      應交回等情，即失所依據自明。而原告提出之帳款明細表一紙，僅能證明曾委
      任被告代為收取貨款一事，而被告是否已收取貨款，原告未能舉證證明。則依
      前揭說明，原告對於債權發生原因之事實因未能舉證證明為真實，被告對於抗
      辯之事實，自無庸舉證證明。
（三）綜上所述，被告尚未收取原告所委託代為收取之帳款，被告之交付義務即未發
      生，原告復未能舉證證明被告已收取代收之帳款，原告依據委任關係提起本訴
      ，請求被告交付代收帳款，即有未合。
三、因原告未能證明被告已取得代收之貨款，其訴即無理由，應予駁回。又原告之訴
    既經駁回，其假執行之聲請亦失所附麗，應併予駁回。
四、據上論結，原告之訴為無理由，依民事訴訟法第七十八條判決如主文。
中      華      民      國    八十九    年      八      月    二十三    日
                                臺灣桃園地方法院民事第一庭
~B法      官    潘  進  柳
右為正本係照原本作成
如對本判決上訴，須於判決送達後廿日內向本院提出上訴狀
中      華      民      國    八十九    年      八      月    二十三    日
~B書  記  官    張  淑  美


司法院資訊處製作；財團法人民間司法改革基金會備份。
